【裁判字號】    91,重訴,1
【裁判日期】    920717
【裁判案由】    殺人
【裁判全文】
臺灣板橋地方法院刑事判決                            九十一年度重訴字第一號
    公  訴  人  臺灣板橋地方法院檢察署檢察官
    被      告  己○○
    選任辯護人  陳勵新律師
                林美倫律師
右列被告因殺人案件，經檢察官提起公訴（九十年度偵字第一○三七八、二○一○一
號），乙○判決如左：
    主  文
己○○共同傷害人之身體，處有期徒刑陸月，如易科罰金以佰元折算壹日。扣案之
三節鐵棍壹支 (已斷成兩截) 沒收。
    事  實
一、緣己○○ (綽號「小小」) 之友人戊○○ (綽號「小龜」，嗣於民國九十一年五
    月四日死亡，業已判決公訴不受理) 於九十年六月九日晚上前去臺北縣新莊市○○街四十一巷十一號十樓探訪友人丙○○時發現其行動電話一支失竊，懷疑是遭
    甲○○ (綽號「JOJO」，甲○○與丙○○均同住於上址) 之前男友李盛新所竊取
    ，甲○○亦懷疑李盛新竊取其現金。戊○○因得知李盛新於同年六月十日晚上會
    再前去上址，遂於九十一年六月十日晚上攜帶其所有之三節鐵棍一支，並邀約己○○一同前去上址欲質問李盛新。戊○○、己○○於當日晚上十一時三十分許到
    達上址，不久後李盛新果獨自一人前去探訪甲○○，戊○○見李盛新前來即加以
    質問，惟李盛新否認竊取行動電話，雙方遂生爭吵，己○○亦在旁向李盛新稱：
    為何拿人家手機，趕快拿出來等語，己○○、戊○○更進而基於傷害之犯意聯絡
    ，共同出手毆打李盛新，嗣又由戊○○持前開三節鐵棍一支毆打李盛新之手、腳
    及頭部，致李盛新頭部受傷流血。戊○○更單獨起意，基於殺人之未必故意，再
    追打李盛新至緊鄰客廳之陽臺處，使李盛新在無路可逃之情形下，攀爬上陽臺之
    短牆上 (短牆上為鐵窗) ，打開逃生窗逃到鐵窗外，自鐵窗外攀住鐵窗，惟戊○○仍持續攻擊李盛新，使李盛新於翌日 (同年六月十一日) 凌晨一時許自十樓高
    處墜落多處鈍處致死，戊○○、己○○迅即逃逸。警方據報前往勘查，在李盛新
    屍體旁扣得已斷成兩截之三節鐵棍其中一截，又在上址客廳內扣得另一截鐵棍 (
    業已彎曲變形) ，並循線查知上情。
二、案經李盛新之姐夫庚○○告訴，暨臺灣板橋地方法院檢察署檢察官自動檢舉偵查
    起訴。
    理  由
一、訊據被告己○○矢口否認有何犯行，辯稱：伊從頭到尾都在勸架及拉架，並未毆
    打李盛新，後來戊○○先看到李盛新流血，伊也有看到他流血，戊○○就叫他蹲
    坐在那邊，到廁所拿毛巾給他擦，並叫他自己把衣服脫掉把身上的血擦一擦，那
    時他頭有流血，伊當時站在電視機旁，伊當時以為沒有事了，伊就讓他們去講，
    伊在那抽煙，結果戊○○去廁所的時候，李盛新忽然衝到陽臺那邊去，當時天色
    很暗，伊不知他怎麼打開那個窗戶，他打開之後，就攀出去，講說「你為什麼不
    相信我，我就是沒有拿你手機，為什麼你不相信，難道我要發誓或是死給你看嗎
    」，他講這句話的時候，伊和戊○○都有叫他有話好好講，先下來，然後就聽到
    他講一句「JOJO你要相信我，我真的沒有拿」，然後就看到他不知道怎麼樣就溜
    下去了云云。經查：
  (一)本件被害人李盛新係於九十年六月十一日凌晨一時許，在新莊市○○街四十一巷
    十一號前因高處墜落多處鈍傷致死，警方據報前往勘查時在被害人屍體旁扣得已
    斷成兩截之三節鐵棍其中一截，又在新莊市○○街四十一巷十一號十樓客廳內扣
    得另一截鐵棍 (業已彎曲變形) 等情，有勘驗筆錄、相驗屍體證明書、法務部法
    醫研究所出具之鑑定書各一件及現場照片十六張 (見相驗卷第十二至十九頁) 在
    卷可稽，以及三節鐵棍一支 (已斷成兩截) 扣案可資為證。本件固無證據證明被
    害人遭追打至緊鄰客廳之陽臺處又攀爬上陽臺之短牆以至在鐵窗外遭攻擊係被告
    己○○所為 (按被告己○○否認上情，被告戊○○於警訊、偵查中以迄乙○第一
    、二次開庭時亦均否認上情，嗣被告戊○○於九十一年五月四日死亡) ，但被害
    人在爬上陽臺短牆之前，曾遭被告戊○○毆打進而持扣案之三節鐵棍毆打致其頭
    部受傷流血乙節，已據被告己○○、戊○○自承在卷，並有現場之客廳照片顯示
    冰箱與沙發間之地上、牆壁上留有大量血跡可資為證，茲應審究者，在於：被告
    己○○有無參與毆打行為？其與被告戊○○二人就此部分傷害被害人身體之行為
    ，彼此間有無犯意聯絡及行為分擔？
  (二)查被告己○○雖辯稱：伊從頭到尾都在勸架及拉架，並未毆打李盛新云云，然查
    ，證人丙○○於警訊時稱「我看見綽號『小龜』之男子持三節警棍毆打死者李盛
    新，另綽號『小小』在旁推死者李盛新及助勢」，又證人甲○○於偵查中稱「剛
    開始他們因手機問題起爭執，被告 (按指戊○○) 與己○○及死者扭打在一起，
    在扭打過程中，我就到樓下去」，於乙○調查時亦稱「當時我要出門的時候，就
    是他們戊○○、己○○、李盛新三個人一起打、互打」等語；參以被告己○○於
    偵查中亦承稱「當天是蔡 (按指戊○○) 在質問李盛新，李否認，他們二人起衝
    突，並發生打鬥，我為了要幫忙戊○○，有拉住李盛新，剛開始是空手由蔡與李
    對打，我只是拉住人，丁○○是拉住戊○○，他們二人空手在打時，我拉住李盛
    新質問他『你到底有沒有拿人家手機』。‧‧‧我只是怕李盛新身材好，他與蔡
    打架，蔡當時在打他，以拳頭從上往下打，李盛新舉手往上架，我只是過去抓住
    李盛新質問他『為何拿人家手機，趕快拿出來』。 (問：我幫助傷害的意思嗎？
    ) 是的。」等語，可見被告己○○當時確亦有毆打被害人，及在戊○○出手之際
    拉住被害人等行為。況且，依被告戊○○於警訊、偵查中稱「因為李盛新在六月
    十日曾偷竊我的手機，我失竊當天，甲○○就告訴我說李盛新明天 (十一日) 晚
    上還會來，於是我就在六月十一日凌晨的零時左右約綽號『小小』 (按指被告己○○) 開車載我去案發地等李某，並隨身攜帶三節棍」，「 (三節棍) 是我帶去
    的，是準備如果動手時要用的」等語，亦可見被告戊○○於案發當晚前去新莊市
    ○○街四十一巷十一號十樓之目的即在質問被害人有無竊取其行動電話，並有準
    備動手毆打之意且已隨身攜帶三節鐵棍，則被告己○○於當晚基於上開緣故受邀
    一同前往，其就被告戊○○毆打被害人之行為彼此間應有犯意之聯絡，當可肯定
    。綜上所述，被告己○○前揭所辯無非卸責之詞，不可採信，本件事證明確，其
    傷害犯行洵堪認定。
二、核被告所為，係犯刑法第二百七十七條第一項之傷害罪。公訴意旨雖指被告己○○所為係犯刑法第二百七十一條第一項之殺人罪，惟查，臺北縣政府警察局刑警
    局於案發後至現場勘查所見之研判固認「(一)依進門牆壁左側血跡噴濺、血抹痕分
    佈型態及相關位置地面上留有大量血跡、雜亂血足紋等研判，死者係於此處遭受
    攻擊，且係以蹲姿靠牆、毫無反抗能力下受攻擊。(二)依編號２至６動線上留有之
    血足紋步幅均八十公分且留有垂直滴落血跡，惟成人平時行走步幅約五十公分，
    可見死者遭受攻擊後足部沾血且以跑步方式至陽臺。(三)依陽臺相關位置二處血跡
    噴濺痕研判，死者奔跑至陽臺後仍遭受二次 (或以上) 攻擊；其中依女兒牆上血
    跡噴濺痕係由鐵窗外側向內噴濺，研判死者在打開鐵窗、攀爬至鐵窗外側時仍遭
    受一次 (或以上) 攻擊。(四)死者墜樓時並未立即墜下，係以雙手手指扣住鐵窗後
    再掉落身亡，此由鐵窗上血指紋分佈型態、距離及女兒牆外側血抹痕可資佐證。
    (五)綜上所述死者除在客廳遭受攻擊外，俟渠避至陽臺後仍持續遭受攻擊，進而死
    者墜樓前於鐵窗外仍遭犯嫌攻擊，初步研判死者係非自發性跳樓成份居大。」，
    有現場勘查資料一份在卷可稽，亦即，被害人於客廳遭毆打致流血後，又遭追打
    至緊鄰客廳之陽臺處，更進而攀爬上陽臺之短牆上 (短牆上為鐵窗) ，其打開逃
    生窗逃到鐵窗外，自鐵窗外攀住鐵窗時，仍持續遭受攻擊，但查，當時在場者除
    被告己○○外，尚有被告戊○○在場，並無積極證據證明被害人此部分遭受攻擊
    係被告己○○所為。事實上，本案係因被告戊○○之行動電話失竊後前去質問被
    害人而起，嗣持扣案之三棍鐵棍毆打被害人之人亦是被告戊○○，依當時情形，
    被告戊○○應有涉及此部分追打攻擊被害人至陽臺、鐵窗外之行為，而被告己○○則未必參與此部分行為。本案既無積極證據證明被告己○○參與此部分行為，
    而被告己○○之本意本在教訓、傷害被害人，難以遽指其就被告戊○○另行起意
    之殺人犯意彼此間亦有犯意聯絡，自難認其係犯刑法第二百七十一條第一項之殺
    人罪。是起訴法條尚有未洽，應予變更。被告己○○與戊○○就前述傷害被害人
    身體以致頭部受傷流血之行為，彼此間有犯意聯絡及行為分擔，均為共同正犯。
    爰審酌被告之素行狀況、犯罪動機、手段、所生傷害之程度及犯罪後狡詞否認未
    見悔意等一切情狀，量處如主文所示之刑，並諭知易科罰金之折算標準。扣案之
    三節鐵棍一支 (已斷成兩截) ，係供犯罪所用之物，且屬共犯即被告戊○○所有
    ，此經其供明在卷，爰併依刑法第三十八條第一項第二款規定予以宣告沒收，附
    此敘明。
據上論斷，應依刑事訴訟法第二百九十九條第一項前段、第三百條，刑法第二十八條
、第二百七十七條第一項、第四十一條第一項前段、第三十八條第一項第二款，罰金
罰鍰提高標準條例第一條前段、第二條，判決如主文。
本案經檢察官余若凡到庭執行職務。
中      華      民      國    九十二    年      七      月     十七     日
                                臺灣板橋地方法院刑事第五庭
                                    法  官    戴   嘉   清
右正本證明與原本無異
如不服本判決應於送達後十日內向乙○提出上訴狀
                書記官    陳   春   銘
中      華      民      國    九十二    年      八      月       一     日
附錄本案論罪科刑法條全文：
刑法第二百七十七條
傷害人之身體或健康者，處三年以下有期徒刑，拘役或一千元以下罰金。
犯前項之罪，因而致人於死者，處無期徒或七年以上有期徒刑，致重傷者，處三年以
上、十年以下有期徒刑。


司法院資訊處製作；財團法人民間司法改革基金會備份。
